臺灣臺中地方法院刑事判決　　　　　　　94年度訴字第2597號
公　訴　人　臺灣臺中地方法院檢察署檢察官
被　　　告　乙○○
選任辯護人　陳坤榮律師
上列被告因強盜案件，經檢察官提起公訴（94年度偵字第12663
號），本院判決如下：
    主    文
乙○○意圖為自己不法之所有，攜帶兇器，以強暴至使不能抗拒
，而取他人之物，處有期徒刑伍年。扣案之半罩式安全帽壹頂，
沒收。
    犯罪事實
一、乙○○意圖為自己不法之所有，於民國九十四年八月三日凌
    晨三時許，刻意以頭載半罩式安全帽、口戴口罩（未扣案）
    、身著黑色外套（未扣案）之方式掩人耳目，並以手戴手套
    一只（未扣案）而持客觀上足供兇器使用之金屬扳手一支（
    未扣案，鐵製材質、長約四十公分之金屬扳手，下稱系爭扳
    手），進入臺中縣后里鄉○○路四八八號天天樂便利商店內
    ，大聲喊「我要搶劫，把錢交出來」，並持系爭扳手敲擊前
    揭便利商店店員丁○○頭部多次，致丁○○頭部流血而受有
    傷害（傷害部分未據告訴），以此強暴方式至使丁○○不能
    抗拒，而自收銀臺、櫃臺內強取新臺幣（下同）二千元、香
    煙三包、代幣七、八百元，得手後逃逸離去。嗣丁○○於犯
    罪被發覺前，於同日二十時三十分許，至臺中縣警察局大甲
    分局義里派出所，主動向警供述其前揭強盜犯行，而自首接
    受裁判，並依乙○○之供述扣得前揭供強盜犯行所用之半罩
    式安全帽一頂、強盜所得之香煙一包及強盜當時穿著的牛仔
    褲一件，其餘強盜所得之現金二千元、香煙二包則已花用費
    盡、代幣七、八百元則予以丟棄，始悉上情。
二、案經臺中縣警察局大甲分局報請臺灣臺中地方法院檢察署檢
    察官偵查起訴。
    理    由
一、前揭犯罪事實，業據被告乙○○於警詢、偵查及本院審理時
    均坦白承認，並據被害人即證人丁○○於警詢時證述明確。
    此外，復有案發時前揭便利商店現場相片十九幀、監視錄影
    帶翻拍之相片二幀附卷可按，暨半罩式安全帽一頂、依監視
    器錄影帶所錄製之光碟一片扣案可證，足認被告自白確與事
    實相符。是本案事證明確，被告前揭強盜犯行，至堪認定。
二、按刑法第六十二條所謂發覺，固非以有偵查犯罪職權之機關
    或人員確知其人犯罪無誤為必要，而於對其發生嫌疑時，即
    得謂為已發覺，但此項對犯人之嫌疑，仍須有確切之根據得
    為合理之可疑者，始足當之，若單純主觀上之懷疑，要不得
    謂已發生嫌疑（最高法院八十八年度臺上字第四一三九號判
    決意旨參照）。被告及其辯護人抗辯：被告係於犯罪被發覺
    前，即主動向警供述本案之犯行，而自首接受裁判等語。經
    查：
  (一)案發時擔任臺中縣警察局大甲分局義里派出所副所長之巡佐
    即證人羅福勝於本院審理時結證：案發當日警方接獲報案後
    ，包括甲○○等巡邏警員即前往處理，伊於當日凌晨約三點
    十分左右也趕到現場，甲○○已先叫救護車將被害人丁○○
    送醫，伊聽甲○○說丁○○頭部受傷，伊發現現場有很多血
    跡，伊通知分局的偵查隊到現場採證並通報勤務中心請警網
    協助攔截涉案人員，但當時並不曉得是何人涉案；凌晨約三
    時二十分左右，警方請便利商店早班人員馬上將監視器錄影
    帶調出並回帶觀看，當時觀看人員有我、店內小姐、三組人
    員，從錄影帶觀看涉案人之特徵是穿深色外套、半罩式安全
    帽、矮胖身材後，伊即請警方協助在附近封鎖並請同仁清查
    ，依錄影帶顯示，店內小姐說歹徒好像是有來過的客人，但
    是該店內小姐沒有辦法確定、也沒有辦法提供姓名給警方，
    警方同仁清查結果，並沒有回報；案發當日晚上八點多，伊
    在派出所執勤，被告母親帶被告來，被告承認本案是被告所
    為，被告是在看依監視器錄影帶所錄製之光碟前就已經承認
    是被告做的等語明確（見本院卷第一○○、一○一頁）。再
    綜參：1.證人即警員甲○○於本院審理時結證：就本案，是
    依據歹徒的特徵去查訪，但是重點尚未很確定的情形下，伊
    等人只是亂槍打鳥去查訪等語（見本院卷第八一頁）；2.被
    告主動到案向警供述前揭強盜犯行前，依被害人丁○○於案
    發當日五時三十五分警詢時陳明：歹徒是戴半罩式安全帽、
    黑色外套、藍色牛仔褲，伊不認識歹徒，且歹徒有戴口罩，
    伊聽不清楚歹徒之口音等語（見警卷第十三頁）；3.證人羅
    福勝於本院審理時進一步結證：被告案發當晚至義里派出所
    前，警方因不能確定本案犯罪嫌疑人為何人，且因被告無任
    何前科，故警方並未調取包括被告之索引卡、口卡片等資料
    供丁○○或前揭便利商店之其他店員指認等語（見本院卷第
    一○一、一○二頁），顯見警方迄被告至義里派出所主動供
    述其前揭強盜犯行前，並無任何確切之根據，得為合理懷疑
    被告即係前揭強盜犯行之犯罪嫌疑人，甚為明確。
  (二)至證人羅福勝於本院審理時另方面雖證稱：伊觀看監視器錄
    影帶後，伊覺得伊轄區內類似本案歹徒具矮胖特徵的人沒有
    很多，當時警方並未鎖定犯罪嫌疑人，伊只是有懷疑包括轄
    區內的李文健、羅瑞全、林忠賢及被告等四人，因為被告家
    是開小吃鋪，伊常常看到被告，所以伊對被告的特徵很認識
    ，伊後來約中午去被告家買麵，有順便向被告母親提一下本
    案等語。惟參諸證人羅福勝於本院審理時同時證述：案發當
    日伊並不是要清查本案，才專程過去被告家，伊是因為中午
    尚未用餐，想去買麵，才順便去被告家看一下而已；伊中午
    到被告家後，被告母親說被告已經三、四天沒有回來，伊叫
    被告母親下午過來派出所看一下監視器錄影帶所拷貝的光碟
    ，約下午兩點多被告母親過來派出所，伊請被告母親看一看
    光碟是不是被告，如果像得話幫忙找被告出來，結果被告母
    親看一看也沒有說什麼，警方繼續在外面清查等語（見本院
    卷第一○一、一○三頁），足認證人羅福勝僅係單純主觀上
    懷疑被告涉犯本案，否則倘警方已有確切之根據懷疑被告即
    係本案之犯罪嫌疑人，證人羅福勝於觀覽監視器錄影帶後，
    豈會以非專程、中午想去買麵始順道去被告家看一下之方式
    查訪被告，且案發當日下午被告母親觀看監視器錄影帶所拷
    貝之光碟後，警方仍繼續在外面清查涉案人，甚且係如同警
    員甲○○前揭證述：警方係以亂槍打鳥之方式去查訪涉案人
    之理？從而，被告至義里派出所主動供述其前揭強盜犯行前
    ，實無從遽認警方已有合理懷疑被告即係犯罪嫌疑人之確切
    根據存在。是被告係向警自首其前揭強盜犯行而接受裁判，
    足堪認定。
二、論罪科刑：
  (一)按刑法上所謂兇器，其種類並無限制，凡客觀上對於人之生
    命、身體、安全構成威脅，具有危險性之兇器均屬之，且祇
    須行竊時攜帶此種具有危險性之兇器為已足，並不以攜帶之
    初有行兇之意圖為必要（最高法院七十九年臺上字第五二五
    三號判例參照）。本案被告乙○○所持之系爭扳手一支，係
    屬鐵製材質、長約四十公分之金屬扳手，且被告持系爭扳手
    攻擊被害人丁○○後，已致丁○○頭部流血而受有傷害等情
    ，均如前述，足認系爭扳手在客觀上顯對人之生命、身體、
    安全構成威脅，自堪認係具有危險性之兇器無訛。是核被告
    所為，係犯第三百三十條第一項之攜帶兇器加重強盜罪（即
    犯強盜罪而有刑法第三百二十一條第一項第三款之情形）。
  (二)被告係向警自首本案之強盜犯行，有如前述，應依刑法第六
    十二條前段之規定，減輕其刑。
  (三)被告及其辯護人雖陳稱：被告父親丙○○於九十一年間罹患
    癌症，長期接受治療，耗費龐大醫療費用，被告基於一片孝
    心，向地下錢莊借款三萬元交給其父親購買藥品醫治，被告
    因繳不起沈重利息，在地下錢庄逼迫下一時失慮，致罹刑典
    而犯本案，被告之犯罪情狀確可憫恕，宜依刑法第五十九條
    之規定酌量減輕其刑等語。惟觀諸被告先於警詢時自陳：因
    為伊身上都沒錢，機車也沒油，伊一時貪念才搶超商，伊搶
    得之現金、香煙，其中一千元住旅館、四百元換機車機油，
    其他現金吃喝用掉，香煙則抽掉二包等語（見警卷第十頁）
    ；嗣於檢察訊問時自陳：伊因為機車要加油沒有錢才去行搶
    等語（見偵查卷第十頁）；再於檢察官偵查中聲請法院羈押
    之法官訊問時自陳：伊因為失業，沒有錢才會行搶等語（見
    本院九十四年度聲羈字第一○一四號卷第六頁），顯難認被
    告為本案犯行之動機、目的，與被告父親之病情確有直接關
    聯。則被告及其辯護人前揭所陳，自難遽予憑採，衡諸社會
    一般人客觀標準，本案被告尚難邀憫恕，自不宜引用刑法第
    五十九條之規定減輕其刑。
  (四)爰審酌被告年輕力盛，不思以正當方法賺取財物，竟為貪取
    不法利益，攜帶兇器強盜他人財物欲圖不勞而獲，甚且以持
    兇器打傷被害人之手段遂行其加重強盜之犯行，除對被害人
    身體、精神所生危害甚鉅，亦嚴重影響社會秩序，惟兼衡酌
    被告先前並無任何不良前科素行，有臺灣高等法院被告前案
    紀錄表附卷可按，及被告係自首而坦承全部犯行、已具悔意
    、態度尚佳，暨被告已與被害人即前揭便利商店負責人蔣祖
    賢、丁○○達成和解並賠償被害人之損害，有臺中縣后里鄉
    調解委員會調解成立之調解書影本二件在卷可按等一切情狀
    ，量處如主文所示之刑，以示懲儆。
  (五)沒收之諭知：
  1.扣案之半罩式安全帽一頂，係被告所有、供前揭強盜犯行所
    用之物，業據被告陳明在卷，爰依刑法第三十八條第一項第
    二款之規定，宣告沒收。
  2.未扣案之系爭扳手一支、口罩一個、黑色外套一件、手套一
    只，雖均係供被告犯罪所用之物，其中系爭扳手、口罩一個
    ，均係被告路邊撿拾之無主物，屬被告所有，然已為被告丟
    棄；其中上開黑色外套一件、手套一只，原係被告所有，但
    亦為被告丟棄等情，業據被告陳明在卷，且另無積極證據證
    明系爭扳手係屬違禁物，爰均不予宣告沒收。
  3.至扣案之牛仔褲一件，雖係被告犯前揭強盜犯行時所穿用之
    物，惟衣褲原係屬一般人於正常狀態下需予穿用之物，且無
    證據證明被告係為掩人耳目，刻意以穿用扣案牛仔褲之方式
    而為前揭強盜犯行，尚難遽認係被告供犯罪所用之物，爰不
    予宣告沒收。又扣案之香煙一包，雖係被告犯罪所得之財物
    ，而屬因犯罪所得之物，但被害人仍得依法請求返還，其所
    有權並不屬於被告，亦不得遽予宣告沒收，均附此敘明。
據上論斷，應依刑事訴訟法第二百九十九條第一項前段，刑法第
三百三十條第一項、第六十二條前段、第三十八條第一項第二款
，判決如主文。
本案經檢察官戊○○到庭執行職務。
中　　華　　民　　國　　94　　年　　10　　月　　21　　日
                  刑事第九庭    審判長法  官　陳得利
                                      法  官　莊秋燕
                                      法  官　何世全
以上正本證明與原本無異。
如不服本判決，應於送達後十日內向本院提出上訴狀（須附繕本
），上訴於臺灣高等法院台中分院。
                                      書記官　童洪芳美
中　　華　　民　　國　　94　　年　　10　　月　　21　　日
附錄論罪科刑法條：
刑法第三百三十條第一項
犯強盜罪而有第三百二十一條第一項各款情形之一者，處七年以
上有期徒刑。
刑法第三百二十一條第一項
犯竊盜罪而有左列情形之一者，處六月以上、五年以下有期徒刑：
一　於夜間侵入住宅或有人居住之建築物、船艦或隱匿其內而犯之者。
二　毀越門扇、牆垣或其他安全設備而犯之者。
三　攜帶兇器而犯之者。
四　結夥三人以上而犯之者。
五　乘火災、水災或其他災害之際而犯之者。
六　在車站或埠頭而犯之者。
